【裁判字號】    99,交聲,180
【裁判日期】    990209
【裁判案由】    違反道路交通管理處罰條例聲明異議
【裁判全文】
臺灣臺北地方法院交通事件裁定         99年度交聲字第180號
原處分機關  臺北市交通事件裁決所
異  議  人
即受處分人  裕達交通有限公司
法定代理人  張蕭銀花
上列異議人即受處分人因違反道路交通管理處罰條例案件，對於
臺北市交通事件裁決所民國98年12月15日所為之處分（原處分案
號：北市裁罰字第裁22-CZ0000000號），聲明異議，本院裁定如
下：
    主  文
原處分撤銷。
裕達交通有限公司不罰。
    理  由
一、按「汽車駕駛人之行為有下列情形之一，當場不能或不宜攔
    截製單舉發者，得逕行舉發：一、闖紅燈或平交道。二、搶
    越行人穿越道。三、在道路收費停車處所停車，不依規定繳
    費。四、不服指揮稽查而逃逸，或聞消防車、救護車、警備
    車、工程救險車之警號不立即避讓。五、違規停車或搶越行
    人穿越道，經各級學校交通服務隊現場導護人員簽證檢舉。
    六、行經設有收費站、地磅之道路，不依規定停車繳費或過
    磅。七、經以科學儀器取得證據資料證明其行為違規。」；
    「前項第七款之科學儀器應採固定式，並定期於網站公布其
    設置地點。但汽車駕駛人之行為屬下列情形之一者，不在此
    限：一、蛇行、危險方式駕車或二輛以上之汽車競駛或競技
    。二、行駛路肩。三、違規超車。四、違規停車而駕駛人不
    在場。五、未依規定行駛車道。六、未依規定變換車道。七
    、未保持安全距離。八、跨越禁止變換車道線或槽化線。九
    、行車速度超過規定之最高速限或低於規定之最低速限。十
    、汽車駕駛人或乘客未依規定繫安全帶。十一、汽車駕駛人
    或附載座人未依規定戴安全帽。」道路交通管理處罰條例第
    7條之2第1項、第2項分別定有明文。是以交通違規行為，除
    有上述道路交通管理處罰條例第7條之2 第1項第1至6款所列
    舉之情形，或同條項第7 款所列之其他違規行為經以科學儀
    器取得證據資料者外，不得為逕行舉發。衡諸該條立法意旨
    ，係立法者對於該條第1項第1至6 款所定特定之道路違規行
    為，因考量其發生往往係在瞬間或係由交通勤務警察執行勤
    務時，恰巧目睹之違規情事，事實上不便立刻以攝影、錄影
    器材取證之情形所在多有，且該等違規事實由人之感官即可
    充分判定，非必以科學儀器始能偵測得知；又如超速、或酒
    醉駕車等人之感官不當然即可判定之違規行為，或其他非屬
    上開列舉範圍內之違規行為，乃規定於同條第1項第7款需科
    學儀器採證始能逕行舉發，以保障舉發行為之正確性及憑信
    性。
二、原處分機關係以：受處分人即異議人於民國98年9月3日16時
    24分許，其所有車號535-YE營業一般小客車，在臺北縣板橋
    市○○路○段新埔運站2號出口前，不遵守公路機關依道路交
    通管理處罰條例第5 條規定所發布之命令，即該處所已設有
    禁止載客及臨時停車之告示牌，且權責機關於新埔捷運站設
    有3 處計程車招呼站，計程車停等載客應於招呼站為之，竟
    違停該處停等上客，由於當時違規車輛甚多，若採攔舉，違
    規車輛則一哄而散，被舉發之車輛必質疑警方選擇性執法，
    屬當場不宜掣單舉發，是駕駛人雖在車上，亦未違反道路交
    通管理處罰條例第7條之2第1 項逕行舉發之規定，執勤員警
    據此認受處分人違反同條例第60條第2項第2款「不遵守公路
    機關依處罰條例第5 條規定所發布之命令」之規定，以照相
    器材採證，於98年9月22 日掣單逕行舉發。嗣受處分人於應
    到案期限前提出申訴，經原處分機關函請舉發單位調查結果
    ，仍認受處分人有前開違規行為，原處分機關乃依前揭道路
    交通管理處罰條例第60條第2項第2款及第63條第1項第1款規
    定，於98年12月15日裁處受處分人罰鍰新臺幣900 元，並記
    違規點數1點等情。
三、受處分人對於前揭時間其所有車號535-YE營小客車，在臺北
    縣板橋市○○路○段新埔運站2號出口前，道路劃有紅線處所
    臨停之事實，固不爭執，惟辯稱：事發當時駕駛人在車上，
    非屬違規停車而駕駛人不在場之情形，本件應不得依道路交
    通管理處罰條例第7條之2第1 項規定予以逕行舉發等語置辯
    。經查：
（一）本件交通違規事實乃汽車駕駛人在車上於紅實線標線處所
      停車之違規行為，係違反道路交通管理處罰條例第56條第
      1項第1款規定，非屬道路交通管理處罰條例第 7條之2第1
      項第1款至第6 款所列舉之特定違規事項，亦與同條項第7
      款及同條第2 項前段規定「經以科學儀器取得證據資料證
      明其行為違規」、「前項第7 款之科學儀器應採固定式，
      並定期於網站公布其設置地點」之情形不符，舉發單位自
      無得依道路交通管理處罰條例第 7條之2第1項之規定予以
      逕行舉發之餘地。
（二）再合法舉發乃原處分機關依法裁罰之前提要件，道路交通
      管理處罰條例第 7條之2第1項既已就得「逕行舉發」之情
      形予以明文規定，則交通勤務警察或依法令執行交通稽查
      任務人員如欲採行逕行舉發之方式取締交通違規事件，均
      應符合道路交通管理處罰條例第 7條之2第1項所規範之事
      由始可，倘未符合該條例第7條之2第1項所規定之7款情形
      ，即不得由行政機關以其執勤便利、攔舉考量任意違反，
      逕以「逕行舉發」之方式舉發違規，否則將置人民權益之
      保障及法律明文之規定於不顧。是以員警如欲採取非固定
      式科學儀器取得證據資料逕行舉發違規，須限於違規停車
      而駕駛人不在場之情形，本件原舉發單位僅依受處分人違
      反道路交通管理處罰條例第56條第1項第1款之規定，即對
      之而為逕行舉發，其舉發程序於法即有未合。
四、綜上，揆諸前揭說明，本件逕行舉發程序於法不合，認受處
    分人所為上開辯解為屬可採，原處分機關不察，遽對受處分
    人為前開裁決，即難認為允當，應認受處分人之異議為有理
    由，自應由本院將原處分撤銷，改諭知受處分人不罰，以資
    適法。
據上論結，應依道路交通案件處理辦法第20條前段，裁定如主文
。
中    華    民    國    99    年    2     月    9     日
                  交通法庭    法  官  詹慶堂
以上正本證明與原本無異。
如不服本裁定，應於裁定送達後5日內向本院提出抗告狀。
                              書記官  蔡易霖
中    華    民    國    99    年    2     月    9     日

司法院資訊處製作；財團法人民間司法改革基金會備份。
